【裁判字號】    89,易,1303
【裁判日期】    900329
【裁判案由】    公共危險
【裁判全文】
臺灣板橋地方法院刑事判決                        八十九年度易字第一三０三號
    公  訴  人  臺灣臺北地方法院檢察署檢察官
    被      告  乙○○
右列被告因公共危險案件，經檢察官提起公訴（八十八年度偵字第一二二六六號），
臺灣臺北地方法院判決管轄錯誤，移送本院審理，本院判決如左：
    主  文
乙○○無罪。
    理  由
一、公訴意旨詳如起訴書所載（如附件）。
二、按犯罪事實應依證據認定之，無證據不得推定其犯罪事實；又不能證明被告犯罪
    者，即應諭知無罪之判決，刑事訴訟法第一百五十四條、第三百零一條第一項分
    別定有明文。再事實之認定，應憑證據，如未能發現相當證據，或證據不足以證
    明，自不能以推測或擬制之方法，為裁判基礎；且認定犯罪事實所憑之證據，雖
    不以直接證據為限，間接證據亦包括在內，然無論其為直接證據或間接證據，均
    須達於通常一般之人均不至於有所懷疑，而得確信其為真實之程度，始得據為有
    罪之認定，若其關於被告是否犯罪之證明未能達此程度，而有合理懷疑之存在，
    致使無從形成有罪之確信，根據「罪證有疑，利於被告」之證據法則，即不得遽
    為不利於被告之認定，此觀諸最高法院四十年臺上字第八六號、七十六年臺上字
    第四九八六號判例意旨自明。
三、本件公訴人認被告乙○○涉有公共危險罪嫌，無非以「被告坦承不諱，並經證人
    顧志良、梁華興、汪憲崙證述明確，即同案被告甲○○（另經臺灣臺北地方法院
    檢察署檢察官為不起訴處分）亦供稱將賽鴿交予乙○○並委託其放飛等語；復有
    復興航空公司班機遭賽鴿撞繫後之照片數紙在卷可證，又該署前往臺北縣三重市
    ○路○街二十號五樓頂，勘驗乙○○之鴿舍，該鴿舍確實位於臺北市松山機場飛
    機降落之情節，有該署履勘現場筆錄及照片在卷可資佐證，被告疏未注意其賽鴿
    之管理及任意進行放飛訓練，而撞擊復興航空公司班機，致生航空機往來之危險
    。」等情資為依據。訊據被告固坦承在臺北縣三重市○路○街二十號五樓頂飼養
    鴿子，並於八十八年五月十日下午一時許，將鴿子一群進行放飛訓練，而撞及復
    興航空公司班機之鴿子腳環上載有00－00000000、00000000
    00號電話號碼及呼叫器號碼，另一只腳環上載有臺鴿朹0000000號之鴿
    子為其所有等情事不諱，惟堅決否認有何公共危險犯行，辯稱：我在臺北縣三重
    市○路○街二十號五樓頂飼養鴿子，並未在松山機場四周禁止飼養飛鴿之範圍內
    ，而飛鴿在空中飛翔，其行徑非飼主所能掌控，故鴿子飛入管制區域內發生鳥擊
    事件，並無過失等語。
四、經查，民眾飼養鴿子，除在固定處所之鴿舍飼養外，尚進行放飛活動，惟鴿子飛
    翔對於飛機起降之飛行安全會造成影響，故交通部民用航空局就機場四週訂定禁
    止飼養飛鴿之範圍，依據民用航空法對機場四週禁止飼養飛鴿拆遷鴿舍補償辦法
    （八十七年五月廿八日發布）第一條、第三條之規定，為確保飛航安全，依交通
    部會同有關機關公告之機場跑道兩端中心點為中心，五公里半徑圓至中心點向外
    左右各三十五度之連線範圍，為禁止飼養飛鴿區。而被告在臺北縣三重市○路○
    街二十號五樓頂飼養飛鴿，該鴿舍並未在禁養飛鴿範圍內，有交通部民用航空局
    八十九年五月三十日航管三（八九）字第００一五０四一號函在卷可稽。而交通
    部民用航空局訂定前開有關機場四周禁飼養飛鴿之範圍，係依據：(1)多年與養鴿
    專家之研討，並依據民航機之下滑角與下降率以及飛鴿飛行高度製定（另參見機
    場四週禁止飼養飛鴿範圍距離劃定圖及說明）。(2)與相關單位多次協調，已將範
    圍逐次縮小，民眾權益損失可減至最少。(3)考量主管機關之航空站航空警察局實
    際執行時有效範圍。(4)與國防部內政部之協調，亦有該局八十九年十二月二十六
    日（八九）字第００三九六八八號函在卷可憑。從而，主管機關為使飛鴿飛行高
    度、範圍對於飛機進場並無影響，就飛機正常進場下滑角度（３％）、每浬下降
    高度（300呎），參諸飛鴿一般飛行活動範圍（高度約350呎，範圍約2.5公里）
    予以計算劃定，訂定上開辦法劃定機場四週禁止飼養飛鴿之範圍，因此被告在上
    址飼養飛鴿，實施放飛訓練，並未違反前揭辦法之規定，其行為既合乎法令之規
    定，自無違法性可言。雖被告放飛之鴿子侵入禁養範圍，惟無積極證據認為被告
    本次放飛鴿子之距離、高度係經其特別指示所為，其鴿子依其自身飛行習慣在空
    中飛翔，其行徑尚非飼主所能掌控，被告對於鴿子飛入禁養範圍並撞擊飛機之情
    事，應無注意違反性，亦無預見之可能性，尚難認為被告成立過失之行為。倘依
    據鴿子飛行之習性，飼養地點雖在禁養範圍之外，惟其飛行時仍會侵入航道範圍
    而影響飛航安全，主管機關自應重為評估，豈能一方面訂定辦法將禁養範圍逐漸
    縮小，以減少民眾之損失，一方面當發生鳥擊事件，即將飼主移送法辦，實有「
    不教而殺」之嫌，自非妥適。綜上所述，本件被告之上開行為，尚與刑法第一百
    八十四條第一項之構成要件有間，且其飼養飛鴿地點，既符合上開辦法之規定，
    應屬法令容許之行為，被告對於本件鳥擊事件，難認有應注意能注意而不注意之
    過失行為。此外，復查無其他積極證據足資證明被告有公訴人所指之右述犯行，
    揆諸首開說明，尚屬不能證明被告犯罪，應為無罪之諭知。
據上論斷，應依刑事訴訟法第三百零一條第一項，判決如主文。
本件經檢察官郭永發到庭執行職務。
中      華      民      國      九十        年    三      月    二十九  日
                                      臺灣板橋地方法院刑事第六庭
                                          法  官  侯  志  融
右正本證明與原本無異
如不服本判決，應於送達後十日內向本院提出上訴狀
                                          書記官  陳  淑  芳
中      華      民      國      九十        年    四      月    三      日


司法院資訊處製作；財團法人民間司法改革基金會備份。
